【裁判字號】    97,再抗,14
【裁判日期】    971024
【裁判案由】    確定訴訟費用額
【裁判全文】
臺灣高等法院臺南分院民事裁定          97年度再抗字第14號
再審聲請人  甲 ○ ○
再審相對人  可口企業股份有限公司
法定代理人  乙 ○ ○
上列當事人間因聲請確定訴訟費用額事件，聲請人對於中華民國
97年7月21日本院97年度再抗字第9號確定裁定，聲請再審，本院
裁定如下：
    主    文
再審之聲請駁回。
聲請再審訴訟費用新台幣壹仟元由聲請人負擔。
    理    由
一、本件聲請再審意旨：
  (一)原聲請再審狀及先前多次聲請再審狀，既已表明舊民事訴訟
    費用法廢止前，或修正民事訴訟法施行後，關於核定訴訟標
    的之價額不以再審之訴提起時為準，而應以前訴訟程序起訴
    時之價額為準，依照36年院解字第3444號解釋，縱於提起再
    審之訴有所增減，亦非所問，依前訴訟程序之性質，無須繳
    納裁判費者，提起再審之訴，亦無須繳納，對於確定裁定聲
    請再審，亦係再開或續行該裁定所由聲請或聲明程序，修正
    民事訴訟法，既係生活水平物價之調整，僅有量之變更。即
    由不徵收聲請再審裁判費，變成徵收新臺幣（下同）一千元
    裁判費，本案自有漏未斟酌證據及認定事實錯誤之情形，原
    裁定適用法規顯有錯誤。
  (二)次按民事訴訟法第91條原條文為「法院未於訴訟費用之裁判
    確定其費用者，第一審受訴法院於該裁判有執行力後，應依
    聲請並得以職權裁定確定之。」而再審實質上為前訴訟之再
    開或續行，依修正後之民事訴訟法第91條規定，法院必須以
    職權裁定之。又民事訴訟法第197條但書「... 非僅為當事
    人之利益而設，不適用之。」故關於公益而設立訴訟程序之
    規定，無論法院或當事人均有嚴格遵守之義務，縱令當事人
    並未對之行使責問權，其訴訟行為法律上之瑕疵，仍不能因
    而補正，繳交裁判費既係裁判合法之必備程序，另補正裁判
    費係審判長職權，當事人不補正，法院應以裁定駁回之，事
    關國庫公益；故法院為無償裁判之訴訟行為，在法律上之瑕
    疵，應不能補正，故依最高法院67年台再字第137號判例，
    適用法規顯有錯誤。
  (三)再者，民事訴訟法第498條之1係違背憲法第16條及第80條本
    旨，誘使人民放棄再審之權利，准法官不依據法律任意駁回
    訴訟，故原裁定適用法規顯有違誤。
  (四)爰依民事訴訟法第496條第1項第1款聲請再審，求為：廢棄
    鈞院97年度再抗字第9號、97年再抗字第7號，96年再抗字第
    9號、第4號、第2號及第1號，95年度再抗字第2號、第7號、
    第8號及第9號裁定，94年度再抗字第3號、第7號、第8號及
    第9號裁定，93年度再抗字第4號、第11號，92年度再抗字第
    6號、第11號，91年度聲再字第4號、第6號及第8號，90年度
    聲再字第6號、90年度再抗字第3號，89年度再字第7號，88
    年度再字第24號，87年度再字第42號、第34號、第25號及第
    1號，86年度再字第6號、第14號、第32號、第50號及第57號
    ，85年度再字第12號、第20號及第61號，84年度再字第16號
    及第32號，83年度再字第32號，82年度抗字第390號，臺灣
    臺南地方法院82年度聲字第394號裁定，並依職權命補繳所
    積欠法院之歷次聲請之裁判費、再審費、及先前之狀紙費、
    郵費等語。
二、按再審之訴，法院認無再審理由，判決駁回後，不得以同一
    事由，對於原確定判決或駁回再審之訴之確定判決，更行提
    起再審之訴，民事訴訟法第498條之1定有明文，考其立法意
    旨為：「再審之目的，原在匡正確定終局判決之不當，以保
    障當事人之權益。惟為避免當事人以同一事由對於原確定判
    決或駁回再審之訴之確定判決，一再提起再審之訴，致浪費
    司法資源，自應予限制」。次按裁定已確定者，而有民事訴
    訟法第496條第1項或第497條之情形，得準用本編之規定，
    聲請再審，同法第507條亦定有明文。
三、經查：本件再審聲請人係對本院97年度再抗字第9號確定裁
    定（下稱原確定裁定）聲請再審，併請求廢棄先前本院及原
    法院歷次各裁定，本院自應先就原確定裁定有無再審理由而
    為審酌。次查本件聲請再審理由，無非係以本院前審之再審
    民事確定裁定，未依職權命補繳裁判費，則法院所為無償之
    裁判訴訟行為，有不能補正之瑕疵；且對於該確定裁定聲請
    再審，係再開或續行該裁定所由聲請或聲明之程序，民事訴
    訟法修正後，並不因此而使原不必徵收裁判費者，變成應徵
    收1,000元裁判費，鈞院引用92年9月10日已廢止之民事訴訟
    費用法第21條規定，不予徵收費用者，係適用法規顯有錯誤
    云云；核其內容仍與前再審聲請之再審事由同一，此有聲請
    人之再審聲請狀、本院97年度再抗字第9號裁定附卷可稽，
    且本件聲請曾經本院83年度再字第32號、93年度再抗字第4
    號等裁定分別以毋庸繳納裁判費，聲請人之聲請再審主張原
    確定裁定有適用法規顯有錯誤之民事訴訟法第496條第1項第
    1款之再審事由，並無理由，予以駁回，亦有本院調閱上開
    卷宗暨裁定附卷可憑。聲請人仍一再以同一再審理由聲請再
    審，難認合法。
據上論結，本件再審之聲請為不合法，應依民事訴訟法第507條
、第498條之1、第502條第1項、第95條、第78條，裁定如主文。
中    華    民    國    97    年    10    月    24    日
                  民事第三庭  審判長法  官  陳光秀
                                    法  官  李文賢
                                    法  官  莊俊華
上為正本係照原本作成。
不得再抗告。
中    華    民    國    97    年    10    月    27    日
                                    書記官  吳銘添


司法院資訊處製作；財團法人民間司法改革基金會備份。
